臺灣高雄地方法院民事判決　　　　　　　　　　　　九十二年度簡上字第三二五號
　　上　訴　人　立大農畜興業股份有限公司
　　法定代理人　丙○○
　　訴訟代理人　乙○○
　　被上訴人　　甲○○
　　訴訟代理人　王建強律師
　　　　　　　　黃正男律師
當事人間請求清償債務事件，上訴人對於民國九十二年六月二十七日本院岡山簡易庭
九十一年度岡簡字第三九一號第一審判決提起上訴，本院於民國九十三年四月三十日
言詞辯論終結，判決如下：
    主  文
原判決廢棄。
被上訴人在第一審之訴駁回。
第一、二審訴訟費用由被上訴人負擔。
    事實及理由
一、被上訴人起訴主張：伊原擔任上訴人公司之董事，其任職期間，因上訴人公司向
    多家金融機構申請貸款，而於民國八十九年七月二十八日召開八十九年度第六次
    臨時董監事會議，於討論事項中通過第六提案「立大公司董監事或關係人背書保
    證辦法」，及第七提案「本公司原核借之短期借款，經債權銀行會議決議變更為
    中長期貸款，依銀行要求部分董監事或關係人擔當背書保證人... 擬核付百分之
    ０．五之手續費」。伊擔任上訴人向第一商業銀行台南分行（以下簡稱一銀台南
    分行）、華僑商業銀行台南分行（以下簡稱僑銀台南分行）、國際票券金融股份
    有限公司（以下簡稱國票公司）借款之背書保證人，依上開決議內容，上訴人應
    給付背書保證手續費新台幣（以下同）三十一萬三千七百二十六元予伊，惟迄今
    上訴人仍未給付，爰依上開辦法，請求上訴人給付前開款項，及自支付命令繕本
    送達翌日起至清償日止，按年息百分之五計算之利息等語。並於本院聲明求為駁
    回上訴。
二、上訴人則以：上開背書保證辦法所定之給付，係屬董事之報酬，而未經股東會討
    論及議定，應屬無效；又本件三筆均係展延之貸款，無新貸資金挹注，並無該辦
    法之適用等語，資為抗辯。經原審為其敗訴判決後，提起上訴，並於本院聲明求
    為廢棄原判決，駁回被上訴人在第一審之訴。
三、兩造不爭之事實：
（一）被上訴人前係上訴人公司之董事。
（二）上訴人公司於八十九年七月二十八日召開八十九年度第六次臨時董監事會議，
      於討論事項中通過第六提案「立大公司董監事或關係人背書保證辦法」，及第
      七提案「... 本公司原核借之短期借款，經債權銀行會議決議變更為中長期貸
      款，依銀行要求部分董監事或關係人擔當背書保證人... 擬核付百分之０．五
      之手續費」。
（三）被上訴人擔任上訴人公司向一銀台南分行、僑銀台南分行、國票公司借款之連
      帶保證人，借貸詳情如下：
    (1)一銀台南分行（已於九十一年八月二日將債權出售予龍星昇第一資產管理股份
      有限公司）：上訴人公司於八十六年九月二日、八十七年一月九日，向該銀行
      借貸二千萬元、六百七十五萬元，並於八十八年九月二日、九十一年一月九日
      展期至九十八年五月二十一日。又於八十八年六月二十四日、同年七月十二日
      、同年九月三日，向該銀行借貸二千萬元、二百萬元、一千萬元，而均於八十
      九年八月二日轉貸為三千二百萬元一筆，借貸期限亦至九十八年五月二十一日
      。另依八十八年三月十一日至七月二十八日止，陸續開發之國外遠期信用狀，
      共借貸美金一百一十三萬一千四百八十七元八角，經償還部分貸款後，亦於八
      十九年八月二日轉貸為三千四百萬元一筆，借貸期限亦至九十八年五月二十一
      日。以上合計為九千二百七十五萬元。
    (2)僑銀台南分行：上訴人公司前向該銀行借貸五千三百萬元，於借期屆至後，自
      八十九年八月四日起延展借款期限至九十八年八月四日。
    (3)國票公司：上訴人公司於八十九年十二月三十一日與國票公司簽訂委託保證商
      業本票契約書，約定自上開日期起至九十年十二月三十一日止，在九千萬元額
      度內，由國票公司循環保證上訴人公司發行之商業本票。嗣上訴人公司於九十
      年五月七日簽發面額一千萬元由之商業本票九紙，經國票公司墊付票款後，迄
      未清償，尚欠九千萬元。
四、本件被上訴人係依上開背書保證辦法第五條規定請求給付，上訴人則抗辯被上訴
    人之請求並無所據，是以，本件首應究明者，即在於該辦法未經股東會追認前，
    被上訴人得否據以請求付款？經查：
（一）按當事人主張之事實，經他造於準備書狀內或言詞辯論時或在受命法官、受託
      法官前自認者，無庸舉證；又當事人對他造主張之事實，於言詞辯論時不爭執
      者，視同自認，民事訴訟法第二百七十九條第一項、第二百八十條第一項前段
      分別定有明文。申言之，自認之標的僅限於當事人主張之事實，至於當事人所
      為法律行為之效力，則為法院職權審認之事項，並無當事人不予爭執，即得逕
      認為有效或無效之餘地。本件上訴人於本院準備程序中雖曾陳稱：「不爭執背
      書保證辦法的效力」等語（見本院卷第三五頁），惟依前開說明，上開背書保
      證辦法之效力如何，並非上訴人所得自認之事項，縱使其曾為前揭表示，本院
      亦不受拘束，而應依職權判斷其法律效果。何況，上訴人於該次期日尚重行提
      出其前於九十二年四月十六日在原審提出之爭點整理書狀，援為其陳述之補充
      ，而該書狀「爭點一」項下已論述上開辦法應提請股東會決議始為有效等情，
      此觀諸該書狀至明（本院卷第四０頁），是益難認上訴人確有不爭執該辦法之
      效力之意思。據上，上訴人前揭所述，於上開背書保證辦法效力之判認，並不
      生影響，先予敘明。
（二）次按依公司法第二百二十七條、第二百零六條第二項準用同法第一百七十八條
      規定之結果，董監事對於董監事會議之事項，有自身利害關係，致有害於公司
      利益之虞時，不得加入表決；又同法第一百九十六條規定，董事之報酬，未經
      章程訂明者，應由股東會議定。考其立法意旨，係在防杜董監事利用其經營、
      監督者之地位，對公司恣意索取直接或間接之給付，有害公司利益，因此，為
      貫徹此一立法原意，舉凡董監事會就公司向董監事所為給付之決議，有害於公
      司利益之虞時，均應經過股東會之同意，在未經股東會追認前，公司自不受其
      拘束，受益之董監事即不得本於決議向公司請求給付。
（三）而查，本件被上訴人係以於八十九年任職董事期間，擔任上訴人公司對上述三
      家金融機構借款之連帶保證人，依八十九年度第六次董監事會議決議通過之上
      開背書保證辦法，請求上訴人給付手續費，已如前述。而依該辦法第五條「本
      公司董監事（含董事長）或關係人對於本公司背書保證時，本公司每年應依實
      際動用金額及期間酌付手續費，每年背書保證手續費總額以百分之零點五為限
      」之規定，可知上訴人需按借款之金額每年支付千分五手續費予背書保證之董
      監事，在借款尚未全部清償完畢前，不論當年度上訴人公司結算後是否尚有盈
      餘，每年仍負有依比例給付手續費之義務，背書保證之董監事亦可本於該辦法
      逐年向上訴人請求給付，就此而言，該次與會之董監事對於上開背書保證辦法
      之決議，均有自身利害關係，致有害於上訴人公司利益之虞，本不得加入表決
      ，惟其等違反上開規定加入表決，通過該辦法，徵諸前揭說明，該辦法在未經
      股東會追認前，自無拘束上訴人之效力，從而，被上訴人即不得本於該辦法請
      求上訴人給付。
（四）再者，被上訴人原即為上訴人向一銀台南分行及僑銀台南分行借款之連帶保證
      人，嗣因該等借款到期未能清償，經各該銀行同意展期，被上訴人仍續任連帶
      保證人，亦如前述，則被上訴人既為該等借款展期前之連帶保證人，本即負有
      連帶清償之責，而於該借款經展期後，亦同時獲有延緩履行連帶清償之責，甚
      或因而免除其於無法順利展期清償時將受追償之不利益，如認其於獲此利益之
      同時，仍得再享有請求手續費之利益，顯不合理。雖公司為求其經營時資金週
      轉之考量，而得對特定之人支付相當之對價以利辦理借款，但就此辦法涉及公
      司經營、監督者本身之利益時，仍應得股東會之同意或追認，始與權義之衡平
      相符，併予敘明。
五、綜上所述，上開背書保證辦法未經股東會追認，不生拘束上訴人之效力，則被上
    訴人依該辦法請求上訴人給付手續費三十一萬三千七百二十六元及自支付命令繕
    本送達翌日起至清償日止，按年息百分之五計算之利息，洵屬無據，應予駁回。
    原審為上訴人敗訴之判決，容有未洽，上訴人指摘原判決不當，求予廢棄，為有
    理由，爰予以廢棄，並改判如主文第二項所示。
六、結論：本件上訴為有理由，依民事訴訟法第四百三十六條之一第三項、第四百五
    十條、第七十八條，判決如主文。
中　　　華　　　民　　　國　　九十三　　年　　五　　月　　二十一　　　　日
　                            臺灣高雄地方法院民事第一庭
~B審判長法官   甯　馨
~B　　　法官　 蔡川富
~B　　　法官　 蘇姿月
右為正本係照原本作成。
本判決不得上訴。
中　　　華　　　民　　　國　　九十三　　年　　五　　月　　二十一　　　　日
~B法院書記官　 林麗文
